臺灣高等法院民事判決
111年度再易字第55號
再審原告    劉仲希  
再審被告    林百勝  

訴訟代理人  楊蕙謙律師
複代理人    呂奕賢律師 
上列當事人間返還借款再審之訴事件，再審原告對於中華民國11
1年6月28日本院111年度上易字第66號確定判決提起再審，本院
於111年9月14日言詞辯論終結，判決如下：
    主      文
再審之訴駁回。
再審訴訟費用由再審原告負擔。 
    事實及理由
一、按再審之訴，應於30日之不變期間內提起。前項期間，自判
    決確定時起算，判決於送達前確定者，自送達時起算。民事
    訴訟法第500條第1項及第2項前段定有明文。本件再審原告
    就本院111年度上易字第66號判決（下稱原確定判決）上訴
    之訴訟標的金額未逾新臺幣（下同）150萬元，依民事訴訟
    法第466條第1項規定，不得上訴第三審，則原確定判決於民
    國111年6月28日宣判後即告確定，嗣於民國111年7月8日送
    達再審原告（見本院111年度上易字第66號卷第197頁），是
    其於同年7月11日提起本件再審之訴（見本院卷第1頁），未
    逾上開規定之30日不變期間，合先敘明。
二、再審原告主張：原確定判決以伊協助再審被告與名留國際股
    份有限公司(下稱名留公司)交涉股權及勞資糾紛，因伊非以
    處理上開事務為業，而認兩造間就上開事務處理之性質屬委
    任關係云云。然伊於上開事務處理過程，均自行主導應收帳
    款催收及進行，與再審被告所成立者應為承攬契約，而非委
    任契約，原確定判決關於此部分認定，構成民事訴訟法第49
    6條第1項第1款適用法規顯有錯誤之再審事由。另伊所提證1
    至證6之證物，亦可知伊係以收受報酬為人催收應收帳款為
    常業，而伊雖於前訴訟程序已知上揭證物存在，但因無法知
    悉原確定判決會出現適用法律錯誤，及漏未斟酌伊任職金融
    機構負責催收之情事，致未能提出上揭證物使用，現方始提
    出，仍符民事訴訟法第496條第1項第13款、第497條規定。
    爰依民事訴訟法第496條第1項第1款、第13款、第497條規定
    提起本件再審之訴，並聲明：㈠原確定判決及前程序第一審
    判決不利再審原告部分均廢棄；㈡上開廢棄部分，再審被告
    於第一審之訴及假執行之聲請均駁回。
三、再審被告則以：再審原告所稱其協助伊向名留公司取回款項
    之事務處理為承攬，並非委任云云，乃係就原確定判決所為
    之事實認定為指摘，且原確定判決認定兩造間就上開事務處
    理，並無以完成一定工作為給付報酬之要件，其性質上為委
    任，並非承攬，尚無適用法規顯有錯誤情事。至再審原告所
    提證1至證6之證物為其為他人承辦案件資料，核與兩造委任
    事務無關，縱經斟酌亦不能使其受有利之裁判，自不足據為
    再審之原因等語，資為抗辯。並答辯聲明：再審之訴駁回。
四、再審原告主張原確定判決有民事訴訟法第496條第1項第1款
    、第13款、第497條之再審事由等語，惟查：
㈠、民事訴訟法第496條第1項第1款部分：
１、按民事訴訟法第496條第1項第1款所謂適用法規顯有錯誤，係
    指確定判決所適用之法規，顯然不合於法律規定，或與憲法
    法庭裁判意旨、司法院大法官解釋顯然違反，或消極的不適
    用法規，顯然影響判決者而言，不包括漏未斟酌證據、認定
    事實錯誤、理由不備或矛盾之情形在內（最高法院111年度
    台再字第18號判決意旨參照）。又原確定判決依其所認定之
    事實而為法律上之判斷，關於事實認定部分不生適用法規顯
    有錯誤問題（最高法院64年台再字第140號判決意旨參照）
    。再按稱委任者，謂當事人約定，一方委託他方處理事務，
    他方允為處理之契約；稱承攬者，謂當事人約定，一方為他
    方完成一定之工作，他方俟工作完成，給付報酬之契約。民
    法第528條、第490條分別定有明文。
２、經查，原確定判決以兩造就再審原告協助再審被告向名留公
    司取回款項一事未約定報酬，為兩造所不爭執（原確定判決
    事實及理由六、㈢⒉，本院卷第35頁）；且兩造討論名留公司
    給付相關股權、票據、訴訟過程之通訊軟體對話內容，均未
    提及報酬，其中再審原告以「有件事想和你談一下，我對於
    認識的人因為人情問題很難開口，你公司的事很高興在2個
    月內算完美達成！先恭喜你，一開使（始）你問我這件事，
    我真的是認為我們認識20幾年，做為朋友也要幫忙，我也知
    道你在情份上20幾年來剪髮只收我1500元、這也是一份情份
    …想和你談談 ，就是基於你公司的事完成，我們可否做一筆
    我提供服務的報籌（酬）」、「…我們很清楚哪時是在何情
    況下我借了錢，當時我是怎樣幫你！我以朋友立場出面替你
    解決問題，中國人道德感激，知恩圖報？我不敢想，我才開
    口借錢。在你有問題時我幫忙而且解決完…」等語，而認兩
    造就再審原告協助處理上開款項取回一事並未約定報酬（見
    原確定判決事實及理由六、㈢⒊，本院卷第35至36頁）。進而
    認「再審原告允為協助再審被告向名留公司取回款項之事務
    處理，並無以完成一定工作為給付報酬之要件，性質上為委
    任，並非承攬」（見原確定判決事實及理由六、㈢⒌，本院卷
    第37頁）。則原確定判決本於取捨證據、認定事實及解釋契
    約之職權行使論斷，認兩造就再審原告協助再審被告向名留
    公司取回款項一事並無約定以完成一定工作為給付報酬，非
    屬承攬，而為委任關係，核與民法第528條、第490條規定無
    違，並無確定判決所適用之法規，顯然不合於法律規定，或
    與憲法法庭裁判意旨、司法院大法官解釋顯然違反，或消極
    的不適用法規，顯然影響裁判之適用法規顯有錯誤問題。至
    再審原告其餘所陳，均屬原確定判決證據取捨、認定事實之
    職權行使事項，非屬得提起再審之事由。
㈡、民事訴訟法第496條第1項第13款部分：　　
１、次按當事人發現未經斟酌之證物或得使用該證物者。但以如
    經斟酌可受較有利益之裁判者為限，得提起再審之訴，民事
    訴訟法第496條第1項第13款固有明文。然所謂當事人發見未
    經斟酌之證物或得使用該證物，係指在前訴訟程序不知有該
    證物，現始知之，或雖知有此而不能使用，現始得使用者而
    言；且未經斟酌之證物，必須當事人在客觀上確不知該證物
    存在致未斟酌現始知之，或依當時情形有不能檢出該證物者
    始足當之，倘按其情狀依一般社會之通念，尚非不知該證物
    或不能檢出或命第三人提出者，均無該條款規定之適用。（
    最高法院85年度台上字第314號、98年度台上字第1258號裁
    判要旨參照）。
２、經查，再審原告提出之證1為臺灣臺北地方法院（下稱臺北地
    院）108年6月17日108年度消字第20號民事裁定、108年12月
    5日民事撤回告訴狀，及108年12月間之相關協商文件，並記
    載其擔任訴訟代理人（本院卷第9至17頁）；及證2為臺灣南
    投地方法院（下稱南投地院）105年12月26日105年度司促字
    第6618號支付命令及確定證明書、臺北地院107年7月23日債
    權憑證（本院卷第18至21頁），亦記載由其擔任送達代收人
    及代理人；證3之南投地院102年度司促字第2879號支付命令
    及相關文件（本院卷第22至23頁）；證4之南投地院107年度
    司促字第4134號支付命令（本院卷第24至25頁）；證5之電
    子郵件內容（本院卷第26至28頁）；證6之通訊軟體對話內
    容（本院卷第29至30頁）等。上開證據固為前訴訟程序事實
    審111年6月7日言詞辯論終結（見前訴訟二審卷第179頁）前
    已存在之證物，然再審原告已自承其於前訴訟程序已知上揭
    證物之存在，但未提出，及證1至證6等事件均為其所協助處
    理等語（本院卷第89頁、第5頁、第104至105頁）。則再審
    原告既於前訴訟程序已知有上揭證物存在而未提出，且其或
    為上開事件之訴訟代理人，或經手協助處理之，即非屬在客
    觀上不知該等證物存在，致未經斟酌而現始知之情形，其亦
    未證明於前訴訟程序有何不能提出之情事，則依前揭說明，
    上開各項證物（證1至證6，本院卷第9至30頁），核與民事
    訴訟法第496條第1項第13款所定未經斟酌之證物或得使用該
    證物之要件，顯然不符。
㈢、民事訴訟法第497條規定部分：
　　另依第466條不得上訴於第三審法院之事件，除前條規定外
    ，其經第二審確定之判決，如就足影響於判決之重要證物，
    漏未斟酌，或當事人有正當理由不到場，法院為一造辯論判
    決者，亦得提起再審之訴，民事訴訟法第497條亦有明文；
    惟前開規定之證物，乃指已提出之重要證物，但未經法院審
    酌者而言。經查，再審原告所提之證1至證6，並未於前訴訟
    程序提出，已於前述，顯與民事訴訟法第497條所定「影響
    於判決之重要證物，漏未斟酌」之要件不符。
㈣、綜上所述，原確定判決並無民事訴訟法第496條第1項第1款、
    第13款、第497條規定之再審事由，再審原告依上開規定提
    起本件再審之訴，為無理由，應予駁回。
五、本件事證已臻明或確，兩造其餘之攻擊或防禦方法及所用之
    證據，經本院斟酌後，認為均不足以影響本判決之結果，爰
    不逐一論列，附此敘明。　　
六、據上論結，再審原告提起本件再審之訴為無理由，依民事訴
    訟法第78條，判決如主文。
中　　華　　民　　國　　111 　年　　9 　　月　　28　　日
                  民事第十三庭  
　　　　　　　　　      審判長法　官   林純如
                              法　官   林于人
                              法　官   柯雅惠
正本係照原本作成。
不得上訴。
中　　華　　民　　國　　111 　年　　9 　　月　　29　　日
　　　　　　　　　　　　　　 
　　　　　　　　　　　　　　  書記官   陳泰寧